臺灣高等法院刑事判決
111年度上易字第1177號
上  訴  人  臺灣臺北地方檢察署檢察官
被      告  吳忠信



上列上訴人因被告妨害名譽案件，不服臺灣臺北地方法院111年
度易字第285號，中華民國111年5月26日第一審判決（起訴案號
：臺灣臺北地方檢察署110年度調院偵字第715號），提起上訴，
本院判決如下：
    主  文
上訴駁回。
    理  由
一、聲請簡易判決處刑意旨略以：被告吳忠信於民國110年5月21
    日上午11時2分52秒許（誤載為1時2分52秒許，業經檢察官
    更正），在臺北市○○區00巷00號住處門口，見告訴人即鄰居
    蔡樹杪在巷道對面使用行動電話，竟基於公然侮辱之犯意，
    於上開多數人得聽聞之巷道內，向告訴人以「麥擱那拿手機
    玩，幹你娘!」等語辱罵之，告訴人不甘受辱而報警查獲上
    情。因認被告涉犯刑法第309條第1項公然侮辱罪嫌。　
二、原判決意旨略以：被告妨害名譽案件，經檢察官聲請簡易判
    決處刑，認被告係涉犯刑法第309條第1項公然侮辱罪嫌，依
    同法第314條之規定，須告訴乃論。茲因告訴人於111年5月2
    3日向原審法院具狀撤回對被告之告訴，此有刑事撤回告訴
    狀附卷可稽（見原審卷第49頁）。依上開說明，爰不經言詞
    辯論，逕為諭知不受理之判決等語。
三、檢察官上訴意旨略以：依告訴人聲請檢察官提起上訴狀所述
    ，被告於簽完和解後，立即不認罪，令告訴人非常氣憤，被
    告對告訴人大罵三字經及惡言相向，著實可惡，竟可全身而
    退等語，則告訴人與被告和解成立及內容是否存有瑕疵，告
    訴人是否確有和解及撤回告訴之真意，仍屬存疑等節。
四、按告訴乃論之罪，告訴人於第一審辯論終結前，得撤回其告
    訴；其告訴經撤回者，應諭知不受理之判決，刑事訴訟法第
    238條第1項、第303條第3款分別定有明文。又第二審法院對
    於原審諭知管轄錯誤、免訴或不受理之判決上訴時，認為其
    為無理由而駁回上訴，得不經言詞辯論為之，刑事訴訟法第
    第372條亦有明文。而刑事訴訟之告訴權，性質上屬於人民
    在公法上之權利，故撤回告訴為訴訟上之意思表示，與民法
    規定之意思表示效果有所不同，且撤回告訴如出自撤回告訴
    人之自由意志而為之意思表示，於其撤回告訴時，即生撤回
    之效力（最高法院93年度台非字第133號判決意旨參照）。
五、經查：
(一)本件被告因涉犯刑法第309條第1項公然侮辱罪嫌，經檢察官
    聲請簡易判決處刑，由原審法院以111年度簡字第566號案件
    受理後，認應適用通常程序審理，改以111年度易字第285號
    審理，嗣原審法院於111年5月23日審理時進行調解，被告與
    告訴人達成調解，告訴人並於同日提出刑事撤回告訴狀予原
    審法院，撤回對被告公然侮辱罪之告訴等情，有原審法院11
    1年5月23日刑事報到單、原審筆錄、111年度調字第11號調
    解筆錄、刑事撤回告訴狀等附卷可稽（原審易卷第32、41至
    49頁）。
(二)觀諸告訴人上開刑事撤回告訴狀，並未見撤回附有任何條件
    。從而，告訴人既係出於其自由意思，未附條件撤回告訴，
    自已生合法撤回之效力，其訴追條件即有欠缺，原審因而依
    據刑事訴訟法第303條第3款、第307條規定，不經言詞辯論
    ，諭知不受理之判決，核無違誤。至上訴意旨認被告簽完和
    解後，立即不認罪，對告訴人為大罵三字經及惡言相向等節
    ，查被告事後倘再對告訴人為妨害名譽等行為，告訴人於合
    法期間內，依法仍可另行提出告訴；又告訴人若認被告未依
    上開調解條件履行，亦屬民事債務不履行等問題，然尚不影
    響告訴人上開刑事撤回告訴之效果。是檢察官依告訴人請求
    ，以上開理由提起上訴，為無理由，應予駁回，並不經言詞
    辯論為之。
據上論斷，應依刑事訴訟法第368條、第372條，判決如主文。
中　　華　　民　　國　　111 　年　　8 　　月　　15　　日
     　　　　　　 刑事第十七庭  審判長法　官  鄭水銓 
                                      法　官  沈君玲 
                                      法　官  姜麗君  
以上正本證明與原本無異。
不得上訴。
                                      書記官  許俊鴻
中　　華　　民　　國　　111 　年　　8 　　月　　16　　日